【裁判字號】    97,家訴,19
【裁判日期】    970424
【裁判案由】    確認親子關係不存在
【裁判全文】
臺灣臺中地方法院民事裁定              97年度家訴字第19號
原      告  乙○○
            丙○○
上  二  人
法定代理人  丁○○
訴訟代理人  陳昭宜律師
被      告  甲○○
上列當事人間否認子女事件，本院裁定如下：
    主  文
本件移送臺灣桃園地方法院。
    理  由
一、按訴訟之全部或一部，法院認為無管轄權者，依原告聲請或
    依職權以裁定移送其管轄法院。否認子女之訴，專屬子女住
    所地之法院管轄。第五百六十八條第一項但書之規定，於第
    五百八十九條之訴準用之。民事訴訟法第二十八條第一項、
    第五百八十九條第一項及第五百九十六條第一項分別定有明
    文。
二、原告主張：原告之母丁○○與被告於七十四年三月二十九日
    結婚，惟丁○○於八十五年間即離家出走，嗣於九十三年十
    二月三十一日經鈞院以九十三年度婚字第一四八一號民事判
    決離婚，並於九十四年一月三十一日確定在案。然原告之母
    丁○○於八十九年二月五日及九十年三月二十九日分別產下
    原告乙○○、丙○○，致原告乙○○、丙○○受法律推定為
    被告甲○○之婚生子，然原告乙○○、丙○○實係原告自他
    人受胎所生，為此提起否認子女之訴等語。並提出戶藉謄本
    及本院九十三年度婚字第一四八一號民事判決影本等件為證
    。
三、經查：原告乙○○、丙○○現於桃園地區居住，並設籍於桃
    園縣大溪鎮○○路一八一號四樓等情，除據原告訟訟代理人
    到庭陳明無訛外，並有卷附之戶籍謄本可稽。揆諸上開規定
    ，本件否認子女之訴應專屬於子女住所地之法院即臺灣桃園
    地方法院管轄，本院自無管轄權甚明。玆原告向無管轄權之
    本院起訴，顯係違誤，本院自應依職權將本件移送於該管轄
    法院。至原告具狀主張「否認子女之訴」與「否認生父之訴
    」不同云云。按所謂否認之訴即婚生子女之否認，亦即夫或
    妻對妻所生子女，或子女自己對於法律上之父不承認有父子
    女關係，而推翻其婚生推定之謂（參戴炎輝、戴東雄、戴瑀
    如合著「親屬法」，二００七年最新修訂版，頁三０五）。
    亦有稱為「確定其父之訴」（參陳棋炎、黃宗樂、郭振恭著
    「民親屬新論」，二００七年十月修訂六版一刷，頁二八六
    ）。再者，大法官會議釋字第五八七號解釋亦明確指出「‧
    ‧‧本件聲請人‧‧‧，以法律之推定父為被告，提起否認
    生父之訴，其訴訟程序，準用民事訴訟法第關於親子關係事
    件程序中否認子女之訴部分之相關規定。」。是否認子女之
    訴與否認生父之訴或確定其父之訴，即為否認婚生子女之訴
    訟，均為民事訴訟法第五百八十九條所指之「否認之訴」，
    三者並無不同，則其管轄權之歸屬，自應依民事訴訟法第五
    百八十九條規定，即專屬子女住所地或其死亡時之住所地法
    院管轄，殆無疑義，原告前開主張容有誤會，附此敘明。
四、依上開法條裁定如主文。
中    華    民    國    97    年    4     月    24    日
                  家事法庭    法  官    簡賢坤
以上正本證明與原本無異。
如對本裁定抗告，應於裁定送達後十日內向本院提出抗告狀。
中    華    民    國    97    年    4     月    24    日
                              書記官  林錦源


司法院資訊處製作；財團法人民間司法改革基金會備份。
